【裁判字號】    85,台上,147
【裁判日期】    850125
【裁判案由】    拆屋還地
【裁判全文】
最高法院民事判決                                八十五年度台上字第一四七號
    上  訴  人  乙○○
                甲○○
    兼  共  同
    法定代理人  林淑貞
    共      同
    訴訟代理人  蔡仲誦律師
    被 上訴 人  丙  ○
右當事人間請求拆屋還地事件，上訴人對於中華民國八十四年六月五日台灣高等法院
台中分院第二審判決（八十三年度上字第八一五號），提起上訴，本院判決如左：
    主  文
原判決廢棄，發回台灣高等法院台中分院。
    理  由
本件上訴人主張：坐落台灣省彰化縣鹿港鎮○○段海埔小段第二七七－一號土地係伊
所有，被上訴人無任何權源，擅自在其上興建如原判決附圖所示地面層、第二層面積
各二一三‧六六平方公尺、第三層面積一二四‧○六平方公尺，附屬建物地面層、第
二層面積各三九‧四六平方公尺之房屋等情。本於民法第七百六十七條之規定，求為
命被上訴人拆除系爭房屋交還土地於伊之判決。
被上訴人則以：上訴人之被繼承人施秋文生前同意伊在系爭土地上建屋，伊非無權占
有等語，資為抗辯。
原審維持第一審所為上訴人敗訴之判決，係以：被上訴人抗辯施秋文生前將系爭土地
贈與被上訴人，同意被上訴人建屋等情，業據證人王能幸、施三郎、施金典、施純明
、尤德勝證述屬實，參酌上訴人林淑貞所言：「我先生在醫院病死十多天前，他說他
大哥之意思我有守寡，才要將系爭地等小孫長大田要過戶給我，至於建地他說他不知
道……」，益見施秋文生前確有將土地作一安排。又鄉下建屋，多半未申請建造執照
，故不能以系爭房屋係違建，即推論未經施秋文同意。從林淑貞曾回祖厝及上訴人不
爭執稅金由被上訴人繳納，亦足證施秋文將系爭土地贈與被上訴人使用。施秋文既將
系爭土地贈與並交付被上訴人使用，則被上訴人占有系爭土地自非無權占有，上訴人
主張被上訴人無權占有，本於所有權請求被上訴人拆屋還地，尚屬無據等詞，為其判
斷之基礎。
卷查證人王能幸、施三郎、施純明、尤德勝並未證述施秋文生前曾將系爭土地贈與被
上訴人。證人施金典始則證稱：「他（指施秋文）說建屋之房子（似為土地之誤）要
給他哥哥，待他孩子大後要過戶回來」，續則證稱：「他是說建房子部分是全部要給
丙○，但其餘的再過戶給小孩」（見原審卷第六○、六一頁），先後矛盾。原審遽憑
上開證人之證言，認施秋文已將系爭土地贈與被上訴人，尚嫌率斷。次查被上訴人於
第一審僅抗辯施秋文生前同意其於系爭土地上建屋，並未抗辯施秋文有為贈與之事實
，其於原審亦未明確抗辯施秋文生前就系爭土地與其有贈與關係存在（見原審卷一一
四頁反面），原審遽認施秋文生前確將系爭土地贈與被上訴人，進而為不利於上訴人
之判決，亦屬可議。上訴論旨，指摘原判決不當，求予廢棄，非無理由。
據上論結，本件上訴為有理由，依民事訴訟法第四百七十七條第一項、第四百七十八
條第一項，判決如主文。
中      華      民      國    八十五    年      一      月    二十五    日
                              最高法院民事第四庭
                                  審判長法官  林  奇  福
                                        法官  許  朝  雄
                                        法官  梁  松  雄
                                        法官  陳  國  禎
                                        法官  朱  錦  娟
      右正本證明與原本無異
                                              書  記  官
中      華      民      國    八十五    年      二      月      六      日


司法院資訊處製作；財團法人民間司法改革基金會備份。
